【裁判字號】    98,重訴,4
【裁判日期】    981126
【裁判案由】    損害賠償
【裁判全文】
福建金門地方法院民事裁定               98年度重訴字第4號
原      告
即反訴被告  金門酒廠實業股份有限公司
法定代理人  甲○○
訴訟代理人  丁志達律師
            陳錫川律師
            方耀德律師
被      告
即反訴原告  金門鴻運股份有限公司
法定代理人  乙○○
訴訟代理人  王東山律師
複代理  人  李美寬律師
            許富雄律師
上列當事人間請求損害賠償事件，本院裁定如下：
    主  文
兩造應於本院民國98年12月4日下午2時20分準備程序前，就附件
事項提出記載完全之書狀於本院，以繕本或影本直接通知他造，
並於書狀首頁表明已將繕本或影本直接通知他造之意旨。
    理  由
一按審判長如認言詞辯論之準備尚未充足，得定期間命當事人依
  第265條至第267條之規定，提出記載完全之準備書狀或答辯狀
  ，並得命其就特定事項詳為表明或聲明所用之證據，此觀之民
  事訴訟法第268條規定即明。
二查本院民國98年11月6日準備程序筆錄，兩造均表示同意於該
  次期日15日內各自提出：本、反訴之不爭執、爭執點，及就爭
  執事項調查證據聲請暨訊問證人李炷烽、王曉等事項之準備
  書狀等語在卷，然迄未提出，為期訴訟程序能集中調查及審理
  ，依民事訴訟法第268條規定，裁定如主文。
中    華    民    國    98    年    11    月    26    日
                  民事庭      法  官  周美玲
正本係照原本作成
本件不得抗告
中    華    民    國    98    年    11    月    26    日
                              書記官  許力方
附錄：
民事訴訟法第268條之2：
當事人未依第267條、第268條及前條第3項之規定提出書狀或聲
明證據者，法院得依聲請或依職權命該當事人以書狀說明其理由
。
當事人未依前項規定說明者，法院得準用第276條之規定，或於
判決時依全辯論意旨斟酌之。
附件：
壹、本件不爭執事項是否如下：
一、兩造間有買賣關係，於民國96年11月25日簽訂標的名稱：糯
    性高粱2,990萬公斤之財物採購合約（系爭契約），金門酒
    廠實業股份有限公司（金酒公司）為招標機關，金門鴻運股
    份有限公司（金門鴻運公司）為得標廠商，約定金門鴻運公
    司應自民國97年1月起至12月止，除2月份應交付240萬公斤
    ，其餘按月各交付250萬公斤，總數為2,990萬公斤之糯性高
    粱，契約總價為新臺幣（下同）352,192,100元，換算平均
    每公斤單價為11.779元。
二、金門鴻運公司於97年1至4月均以大陸地區吉林省之糯性高粱
    供應於金酒公司，數量各為250萬、240萬、250萬、250萬公
    斤；5至12月雖未交付，然金門鴻運公司在97年7月之11、19
    、29日曾三度自大陸地區進口糯性高粱各480噸、240噸、24
    0噸，惟以履約爭議期間為由，未供應於金酒公司。
三、系爭契約履約過程中，大陸地區南方發生雪災；之後於四川
    省汶川地區發生地震。
四、系爭契約部分條款及投標須知補充說明書部分約定：
（一）系爭契約第7條第3項第1款第1目「(三)履約期限展延：1.契
      約履約期間，有下列情形之一，確非可歸責於廠商（指金
      門鴻運公司），而需展延履約期限者，廠商應於事故發生
      或消失後，儘速以書面向機關（指金酒公司）申請展延履
      約期限。機關得審酌其情形後，以書面同意延長履約期限
      ，且不計算逾期違約金。其事由未達半日者，以半日計；
      逾半日未達1日者，以1日計。(1)發生人力不可抗力之因素
      （申請延期交貨或免計罰款時，須提出有效之證明文件或
      檢具所在地主管官署（國外由駐外使館或當地商會等）發
      給之證明文件經本公司（指金酒公司）簽准後始予受理，
      如屬查核金額以上則經本公司呈報上級機關（指金門縣政
      府）核定後始予受理）。」；
（二）系爭契約第11條第3項前段「因不可歸責於廠商之事由，
      致終止或解除契約或暫停履約者，履約保證金得提前發還
      」；
（三）系爭契約第13條第5項「機關及廠商因下列天災或事變等
      不可抗力或不可歸責於契約當事人之事由，致未能依時履
      約者，得展延履約期限；不能履約者，得免除契約責任：
      、、、8.水、能源或原料中斷或管制供應。、、、10.非因
      廠商不法行為所致之政府或機關依法令下達停工、徵用、
      沒入、拆毀或禁運命令者。、、、12.我國或外國政府之行
      為。、、、」；
（四）系爭契約第16條第3項前段「契約經依第1款規定或因可歸
      責於廠商之事由致終止或解除者，機關得依其所認定之適
      當方式，自行或洽其他廠商完成被終止或解除之契約；其
      所增加之費用或損失，由廠商負擔」；
（五）系爭契約第17條第3項「履約爭議發生後，履約事項之處
      理原則如下：1.與爭議無關或不受影響之部分應繼續履約
      。但經機關同意無須履約者不在此限。2.廠商因爭議而暫
      停履約，其經爭議處理結果被認定無理由者，就暫停履約
      之部分要求延長履約期限或免除契約責任」；
（六）投標須知補充說明書第肆點樣品確認「一承商應於決標次
      日起十日內（末日如為假日得順延一日）至本公司辦理簽
      約手續；並於交貨前30個日曆天提供樣品二公斤，送本公
      司鑑定確認。二樣品確認以三次為限，如承商樣品不符規
      定致無法於限期內完成確認概以違約處理」；
（七）投標須知補充說明書第陸之一「二交貨地點：金門酒廠實
      業股份有限公司（本公司指定倉庫）。三承商於裝船後應
      傳真通知本公司接收。四交貨時間及數量，承商不得任意
      變更、提前、延後或增（減）數量。但本公司如因事實需
      要，得提前壹個月通知承商變更、提前、延後或增（減）
      數量，承商應予配合。五交貨數量之上下限：1.每月交貨
      數量2％上、下限範圍內，本公司應予接受。2.承商每月
      所交數量如低於當月合約數量之98％時，應於當月補足至
      98％，如已逾期且未補足者，本公司將依當月合約應交數
      量計算逾期罰款」；
（八）投標須知補充說明書第玖之二「如廠商交貨逾期三十日以
      上或經本公司催告後仍未履行合約者且未向本公司提出合
      理說明或所提說明不合理者，本公司得隨時解除合約，沒
      收履約保證金（如為定期存單其利息一併沒收）」；
（九）投標須知補充說明書第玖之三「如因承商違約導致終止合
      約時，本公司得另洽其他廠商承辦，如有超其原訂價額時
      ，承商應負責賠償差價外，並依政府採購法規定辦理」。
五、金酒公司另向達仁公司採購糯性高粱，如「金門酒廠實業股
    份有限公司採購契約書（合約編號000000000000）」，每公
    斤單價17.58元，交貨數量750萬公斤，履約期限為決標次日
    （97年10月9日）起100個日曆天。
六、本件未發還履約保證金餘款為26,414,408元。
貳、本件爭執事項是否如下：
一、金門鴻運公司是否給付遲延？
二、若金門鴻運公司構成給付遲延，金酒公司以97年8月14日酒
    總字第0970005908號函稱略以「其前以97年7月10日酒總字
    第0970004918號函請金門鴻運公司於97年7月30日前將5、6
    月之未交數量儘速交貨，金門鴻運公司並於97年7月11日告
    知其於7月15日將抵達高雄港20個貨櫃糯性高粱（約50萬公
    斤），然已逾預定交貨時間均未接獲交貨通知，其亦另於7
    月中、下旬及8月11日多次電話要求金門鴻運公司說明切確
    之交貨日期以避免違反合約規定，然金門鴻運公司均以須和
    律師及股東商量才能決定為由，迄今都未能交貨；因金門鴻
    運公司已違反合約書補充說明書陸、交貨一交貨時間及數量
    之規定，其將依合約書補充說明書玖、二『如廠商交貨逾期
    三十日以上或經本公司催告後仍未履行合約者且未向本公司
    提出合理說明或所提說明不合理者，本公司得隨時解除合約
    ，沒收履約保證金（如為定期存單其利息一併沒收）』及系
    爭契約第16條第1項第8目無正當理由而不履行合約之規定終
    止系爭契約」等語所為之終止契約，有無理由？
三、若金酒公司前開終止契約有理由，其可否就另向達仁公司實
    際採購之差額，向金門鴻運公司求償；反之，金酒公司前開
    終止契約若無理由，金門鴻運公司可否請求發還履約保證金
    餘款？


司法院資訊處製作；財團法人民間司法改革基金會備份。
